【裁判字號】    98,交易,238
【裁判日期】    990226
【裁判案由】    過失傷害
【裁判全文】
臺灣嘉義地方法院刑事判決             98年度交易字第238號
公  訴  人  臺灣嘉義地方法院檢察署檢察官
被      告  乙○○
上列被告因過失傷害等案件，經檢察官提起公訴（98年度偵字第
8667號），被告就被訴事實為有罪之陳述，經本院改依簡式審判
程序審理，判決如下：
    主  文
乙○○犯過失傷害罪，處有期徒刑伍月，如易科罰金，以新臺幣
壹仟元折算壹日。
    犯 罪 事 實
一、乙○○於民國98年4月19日13時許，駕駛車牌號碼S5-9551號
    自用小客車，沿嘉義縣太保市○○路○段228巷25弄北往南方
    向行駛，途經嘉義縣太保市○○路○段228巷25弄1號前之無
    號誌之交岔路口（丁字路口）處左轉時，本應注意轉彎車應
    暫停讓直行車先行，而依當時當時天候晴、日間自然光線、
    柏油路面乾燥無缺陷、無障礙物、視距良好，並無不能注意
    之情事，竟疏於注意冒然左轉，適有丙○○駕駛車牌號碼
    G9R- 638號之機車後搭載甲○○，沿嘉義縣太保市○○路○
    段228巷19弄東往西方向行駛，於行經該路口時亦未注意車
    前狀況及未減速慢行作隨時停車之準備，其為左轉而往後觀
    察後方是否有來車，雙方因而發生碰撞，致丙○○、甲○○
    人車倒地後，其中丙○○受有外傷性第四、五頸椎椎間盤突
    出症之傷害；甲○○受有右下肢擦傷併挫傷之傷害。
二、案經被害人丙○○、甲○○訴請臺灣嘉義地方法院檢察署檢
    察官偵查起訴。
    理  由
一、本件係經被告乙○○當庭表示認罪，而經本院裁定以簡式審
    判程序加以審理，則依據刑事訴訟法第273條之2、同法第15
    9條第2項之規定，不適用傳聞法則有關限制證據能力之相關
    規定，合先敘明。
二、上揭犯罪事實業據被告乙○○於本院審理時坦承不諱，核與
    告訴人丙○○、甲○○於偵查中之指訴相符、復有道路交通
    事故現場圖、道路交通事故調查報告表（一）、（二）、台
    中榮民醫院98年8月12日診斷證明書、長庚紀念醫院嘉義分
    院98年4月19日診斷證明書、臺灣省車輛行車事故覆議鑑定
    委員會覆議意見各1份及照片11張在卷可稽。足認被告自白
    與事實相符。
三、按汽車行至無號誌交岔路口，車道數相同時，轉彎車應暫停
    讓直行車先行，道路交通安全規則第102條第1項第2款定有
    明文。查被告於上揭時、地駕駛前揭自用小客車與告訴人丙○○所駕駛之前揭機車發生碰撞等情，業如前述，參以前揭
    嘉義縣太保市○○路○段228巷25弄及及同巷19弄之道路，均
    為村里道路，且均未劃分車道，此有道路交通事故調查報告
    表(一)第6、13、14項之記載可稽，故前揭2道路，其車道數
    相同，故依上開規定，被告至前揭交岔路口左轉時，即應暫
    停讓直行車先行，參以被告係合法考領有駕駛執照之人，除
    為被告所自承（見98年度他字第1155號偵查卷第26頁），亦
    有卷附道路交通事故調查報告表（二）之記載可稽（見前揭
    偵查卷第24頁），是其對於應遵守上開規定自應知之甚稔，
    且依卷附道路交通事故調查報告表所載，本件肇事當時係天
    候晴、日間自然光線、柏油路面乾燥無缺陷、無障礙物、視
    距良好等情狀，被告並無不能注意情事，詎仍疏未注意上開
    規定，因而肇事，致告訴人受有犯罪事實欄所示之傷害，足
    徵被告之駕車行為確有過失無疑。又告訴人丙○○於98年9
    月11日偵訊中陳稱：事發當時，伊是看後面有無來車，因伊
    要左轉伊家，伊家快到了，因伊機車照後鏡較小，所以看了
    照後鏡後，再往後看等語明確（見前揭偵查卷第17、18頁）
    ，參以告訴人丙○○於警詢時陳稱：伊觀察後視鏡，查看後
    方是否有來車，在觀察中突然被撞，致人車倒地往前滑行等
    語（見前揭偵查卷第25頁），足徵告訴人丙○○騎乘前揭機
    車行經上開路口時亦未注意車前狀況，且未減速慢行作隨時
    停車之準備等情至為明確。本件經送臺灣省車輛行車事故覆
    議鑑定委員會覆議意見為：乙○○駕駛自小客車，行經狹路
    之無號誌交岔路口，左轉時未暫停讓左側直行車先行，為肇
    事主因；丙○○駕駛重機車，行經無號誌交岔路口，未減速
    慢行且為充分注意車前狀況，為肇事次因。其認定被告於本
    件交通事故確有過失等情，則與本院上開認定一致。至臺灣
    省嘉雲區車輛行車事故鑑定委員會鑑定意見書，固認定被告
    過失為行經無號誌交岔路口，未至路口中心處即占用來車道
    提前左轉等情，然該前揭2道路並未劃設分向限制線，亦無
    繪設車道線等情，有道路交通事故調查報告表(一)第13、14
    項之記載可稽，故其路口中心如何認定即有疑義，況被告若
    未禮讓告訴人丙○○所駕駛之直行車先行，縱駛至該鑑定意
    見書所述之路口中心處才左轉，仍無法避免2車碰撞事故之
    發生，故縱認被告有上開過失，亦與本件事故發生無因果關
    係。又該鑑定意見書參酌卷附現場照片，固另認為不明車號
    之自用小客車於路口10公尺處違規停車，妨害視距，為肇事
    次因，被告亦於準備程序供稱該不明車輛妨害其左邊視線云
    云。然被告於本院準備程序時供稱：伊左側停放不明車輛，
    是否會影響視線，伊覺得還好等語（見本院卷第18頁），故
    其供詞前後矛盾，是否可信，已非無疑。又果被告行經該處
    發現該不明車輛擋住視線，即應更加小心駕駛，其可靠右行
    駛，以增加其左側視野，況被告於警詢時亦供稱其車上搭載
    其母親等語（見前揭偵查卷第26頁），當可請其母親下車警
    戒來車，以防因視距受阻而與左側來車發生碰撞事故，然被
    告竟疏未注意及此，則該不明車輛於本件交通事故即難認定
    有何肇事因素。故前揭臺灣省嘉雲區車輛行車事故鑑定委員
    會鑑定意見，為本院所不採，附此敘明。又告訴人丙○○因
    本件車禍受有外傷性第四、五頸椎椎間盤突出症之傷害；另
    告訴人甲○○則因本件車禍受有右下肢擦傷併挫傷之傷害等
    情，此有台中榮民醫院98年8月12日診斷證明書、長庚紀念
    醫院嘉義分院98年4月19日診斷證明書各1份在卷可稽，被告
    過失行為與告訴2人之傷害結果間，顯具有相當因果關係。
    綜上所述，本案事證已臻明確，被告犯行，洵堪認定，應依
    法論科。
四、核被告所為，係犯刑法第284條第1項前段之過失傷害罪。又
    被告以1過失行為致告訴人2人受有前揭傷害，為同種想像競
    合犯，應僅論以一罪。另被告肇事後，於員警據報前往處理
    ，尚不知何人肇事時，停留在場並向警員承認其為肇事者，
    自首而接受裁判等情，有嘉義縣警察局道路交通事故肇事人
    自首情形紀錄表1份在卷足參（見前揭偵查卷第27頁），爰
    依刑法第62條前段之規定減輕其刑。爰審酌：(1)被告高職
    畢業之智識程度，前無任何犯罪前案紀錄，有高等法院被告
    前案紀錄表1份在卷可稽，素行良好；(2)告訴人2人所受傷
    害程度；(3)被告犯後坦承犯行，然尚未與告訴人2人成立和
    解，賠償告訴人2人之損害；(4)本件交通事故，被告為肇事
    主因，告訴人丙○○為肇事次應等一切情狀，量處如主文所
    示之刑，並諭知易科罰金之折算標準。
據上論斷，應依刑事訴訟法第273條之1第1項、第299條第1項前
段，刑法第284條第1項，第55條前段、第41條第1項前段、第62
條前段，刑法施行法第1條之1第1項、第2項前段，判決如主文。
本案經檢察官李志明到庭執行職務。
中    華    民    國    99    年    2    月    26    日
                  刑事第五庭    法  官  啟夫
以上正本證明與原本無異。
如不服本判決應於收受判決後10日內向本院提出上訴書狀，並應
敘述具體理由；其未敘述上訴理由者，應於上訴期間屆滿後20日
內向本院補提理由書（均須按他造當事人之人數附繕本）「切勿
逕送上級法院」。告訴人或被害人如對於本判決不服者，應具備
理由請求檢察官上訴，其上訴期間之計算係以檢察官收受判決正
本之日期為準。
中    華    民    國    99    年    2    月    26    日
                                書記官  侯麗茹
附錄本判決論罪法條全文：
刑法第284條第1項：
因過失傷害人者，處 6 月以下有期徒刑、拘役或 5 百元以下罰
金，致重傷者，處 1 年以下有期徒刑、拘役或 5 百元以下罰金
。

司法院資訊處製作；財團法人民間司法改革基金會備份。
